臺灣臺中地方法院刑事判決
110年度交訴字第317號
公  訴  人  臺灣臺中地方檢察署檢察官
被      告  柯政宏


上列被告因肇事逃逸罪等案件，經檢察官提起公訴（110年度偵
緝字第1234號），嗣被告就被訴事實為有罪之陳述，經告以簡式
審判程序之旨，並聽取當事人意見後，本院合議庭裁定由受命法
官獨任進行簡式審判程序，判決如下：
    主    文
柯政宏犯過失傷害罪，處拘役參拾日，如易科罰金，以新臺幣壹
仟元折算壹日；又犯駕駛動力交通工具發生交通事故，致人傷害
而逃逸罪，處有期徒刑陸月，如易科罰金，以新臺幣壹仟元折算
壹日。
    犯罪事實
一、柯政宏於民國110年1月4日晚間8時41分許，駕駛車牌號碼00
    0-000號普通重型機車，沿臺中市北屯區興安路1段快車道由
    南往北方向行駛，行經該路段與瀋陽路交岔路口（下稱系爭
    路口）欲左轉駛入瀋陽路時，原應注意汽車行駛至交岔路口
    ，轉彎車應讓直行車先行，而當時天候晴、夜間有照明、路
    面鋪裝柏油、乾燥、無缺陷、無障礙物、視距良好，並無不
    能注意之情事，竟疏未注意而貿然左轉，適有謝志強駕駛車
    牌號碼000-000號普通重型機車沿興安路由北往南方向直行
    駛至系爭路口，見狀閃避不及，謝志強右下肢因而與柯政宏
    駕駛之機車排氣管發生擦撞，致謝志強受有右下肢體4公分
    撕裂傷之傷害。柯政宏明知上開車禍事故已造成謝志強受傷
    ，因自己遭另案拘提中，恐為警方查獲，竟未對謝志強採取
    必要之協助救護，或停留現場等候警方處理，即基於肇事逃
    逸之犯意，駕車逃離現場。嗣經警調閱相關路口監視器畫面
    及車籍資料，始循線查悉上情。
二、案經謝志強訴由臺中市政府警察局第五分局報告臺灣臺中地
    方檢察署檢察官偵查起訴。
    理    由
一、本件被告柯政宏所犯並非死刑、無期徒刑或最輕本刑有期徒
    刑3年以上之罪，亦非高等法院管轄第一審案件，且於準備
    程序進行中，被告先就被訴事實為有罪之陳述，經告知被告
    簡式審判程序之旨，並聽取被告及檢察官之意見後，本院合
    議庭裁定進行簡式審判程序，是本件之證據調查，依刑事訴
    訟法第273條之2及第159條第2項規定，不受同法第159條第1
    項、第161條之2、第161條之3、第163條之1及第164條至第1
    70條規定之限制，先予敘明。
二、上開犯罪事實，業據被告於警詢、偵查、本院訊問、準備程
    序及審理時坦承不諱，核與證人即告訴人謝志強於警詢、偵
    查時之證述情節相符，並有員警職務報告書、中國醫藥大學
    附設醫院診斷證明書、指認犯罪嫌疑人紀錄表、監視器錄影
    畫面截圖照片、臺中市政府警察局道路交通事故初步分析研
    判表、道路交通事故肇事人自首情形紀錄表、道路交通事故
    現場圖、道路交通事故調查報告表（一）（二）、交通事故
    補充資料表、事故現場及車損照片21張、車輛詳細資料報表
    、證號查詢機車駕駛人資料附卷可稽，足認被告之自白與事
    實相符，堪以採信。綜上所述，本案事證明確，被告犯行洵
    堪認定，應依法論科。
三、論罪及刑之加重事由：
（一）按行為後法律有變更者，適用行為時之法律，但行為後之
      法律有利於行為人者，適用最有利於行為人之法律，刑法
      第2條第1項定有明文。查被告行為後，刑法第185條之4業
      於民國110年5月28日修正公布施行，並於110年5月30日生
      效。修正前該條規定：「駕駛動力交通工具肇事，致人死
      傷而逃逸者，處1年以上7年以下有期徒刑。」修正則規定
      ：「駕駛動力交通工具發生交通事故，致人傷害而逃逸者
      ，處6月以上5年以下有期徒刑；致人於死或重傷而逃逸者
      ，處1年以上7年以下有期徒刑。犯前項之罪，駕駛人於發
      生交通事故致人死傷係無過失者，減輕或免除其刑。」比
      較新舊法結果，修正後規定係將駕駛動力交通工具發生交
      通事故（肇事）致人傷害而逃逸罪之法定刑減輕，較有利
      於被告，依刑法第2條第1項但書規定，本件自應適用修正
      後即現行刑法第185條之4第1項前段規定論處。
（二）本件被告駕駛動力交通工具上路，因其過失而發生交通事
      故，造成告訴人受傷，被告隨即駕車逃逸，惟告訴人所受
      傷害未達重傷程度，是核被告所為，係犯刑法第284條前
      段之過失傷害罪及同法第185條之4第1項前段之駕駛動力
      交通工具發生交通事故致人傷害而逃逸罪。被告所犯上開
      2罪，犯意各別，行為互殊，應予分論併罰。
（三）按「受徒刑之執行完畢，或一部之執行而赦免後，5年以
      內故意再犯有期徒刑以上之罪者，為累犯，加重本刑至2
      分之1。」、「有期徒刑或罰金加減者，其最高度及最低
      度同加減之。」刑法第47條第1項、第67條分別定有明文
      。查被告前因施用第二級毒品案件，經本院106年度中簡
      字第1459號判決處有期徒刑3月確定，於106年12月13日在
      監服刑期滿執行完畢等情，有臺灣高等法院被告前案紀錄
      表在卷可憑，是被告係於徒刑執行完畢之5年內，故意再
      犯本件有期徒刑以上之刑法第185條之4第1項前段之罪，
      為累犯，自應依刑法第47條第1項規定加重最高本刑，至
      於最低本刑部分，本院審酌被告已執行完畢之前案，與本
      案罪質不同，尚難認被告確有不知警惕、刑罰反應力薄弱
      之情形，且被告雖駕車造成告訴人受傷而隨即逃逸，然告
      訴人所受傷害並非嚴重，尚可自救，被告於本院審理時復
      與告訴人調解成立，同意賠償告訴人新臺幣（下同）1萬
      元，有本院調解程序筆錄存卷可參（見本院卷第223至224
      頁），相較於其他肇事逃逸之行為人，例如肇事致人受傷
      嚴重、犯後否認肇事、拒絕賠償被害人者，被告犯罪情節
      實屬輕微，如仍加重最低本刑，將致生被告所受之刑罰超
      過其於本案所應負擔之罪責，對其人身自由因此遭受過苛
      之侵害，為符罪刑相當原則，爰不依刑法第47條第1項規
      定加重最低本刑（最高法院刑事大法庭於111年4月27日宣
      示之110年度台上大字第5660號裁定，固闡釋被告構成累
      犯之事實及應加重其刑之事項，均應由檢察官主張並具體
      指出證明之方法後，經法院踐行調查、辯論程序，方得作
      為論以累犯及是否加重其刑之裁判基礎，然本院就該等事
      實及事項，業於111年3月25日審判期日依法踐行調查、辯
      論程序而辯論終結，其效力不受影響，併此敘明）。
四、爰以行為人之責任為基礎，審酌：（一）被告未確實遵守轉
    彎車應讓直行車先行之交通規則，因而造成車禍事故發生，
    使告訴人受傷，又未留在現場提供必要之救助，或採取報警
    、呼叫救護車到場等適當措施，反逕自駕車逃逸，置告訴人
    安危於不顧，行為殊值非難，惟告訴人所受傷勢尚屬輕微，
    猶能自救之犯罪情節及所生實害；（二）被告為國中畢業，
    之前從事送貨工作，家中有父母親需其扶養照顧（見本院卷
    第215頁）之智識程度及生活狀況；（三）被告犯後坦承犯
    行，且業與告訴人調解成立，同意賠償告訴人1萬元，然迄
    未實際賠償告訴人，有本院電話紀錄表可查（見本院卷第23
    5頁）等一切情狀，就其所犯二罪分別量處如主文所示之刑
    ，併諭知易科罰金之折算標準，以示懲儆。
據上論斷，應依刑事訴訟法第273條之1第1項、第299條第1項前
段，刑法第2條第1項但書、第185條之4第1項前段、第284條前段
、第47條第1項、第41條第1項前段，刑法施行法第1條之1第1項
，判決如主文。
本案經檢察官林芳瑜提起公訴，檢察官王淑月到庭執行職務。
中　　華　　民　　國　　111 　年　　4 　　月　　29　　日
                   刑事第十三庭  法  官 洪瑞隆 
以上正本證明與原本無異。
如不服本判決應於收受判決後20日內向本院提出上訴書狀，並應
敘述具體理由；其未敘述上訴理由者，應於上訴期間屆滿後20日
內向本院補提理由書（均須按他造當事人之人數附繕本）「切勿
逕送上級法院」。
告訴人或被害人如不服判決，應備理由具狀向檢察官請求上訴，
上訴期間之計算，以檢察官收受判決正本之日起算。
                                 書記官 許家齡
中　　華　　民　　國　　111 　年　　4 　　月　　29　　日
附錄論罪科刑法條
【刑法第185條之4】
駕駛動力交通工具發生交通事故，致人傷害而逃逸者，處6月以
上5年以下有期徒刑；致人於死或重傷而逃逸者，處1年以上7年
以下有期徒刑。
犯前項之罪，駕駛人於發生交通事故致人死傷係無過失者，減輕
或免除其刑。
【刑法第284條】
因過失傷害人者，處1年以下有期徒刑、拘役或10萬元以下罰金
；致重傷者，處3年以下有期徒刑、拘役或30萬元以下罰金。
【刑法施行法第1條之1】
中華民國94年1月7日刑法修正施行後，刑法分則編所定罰金之貨
幣單位為新臺幣。
94年1月7日刑法修正時，刑法分則編未修正之條文定有罰金者，
自94年1月7日刑法修正施行後，就其所定數額提高為30倍。但72
年6月26日至94年1月7日新增或修正之條文，就其所定數額提高
為3倍。